臺灣臺南地方法院民事裁定　　　　　 100年度司繼字第1856號
聲　明　人　黃汝
　　　　　　黃錦秀
　　　　　　黃錦月
　　　　　　陳俊忠
　　　　　　陳麗蘭
　　　　　　陳美芳
　　　　　　陳俊保
法定代理人　陳麗蘭
尚列聲明人聲明拋棄繼承事件，本院裁定如下：
    主    文
聲明駁回。
聲明程序費用新臺幣壹仟元由聲明人負擔。
    理    由
一、按繼承人拋棄其繼承權，應於知悉其得繼承之時起3 個月內
    以書面向法院為之。民法第1174條第1項、第2項前段定有明
    文。又所謂「知悉其得繼承之時起」，係指知悉被繼承人死
    亡且自己已依第1138條規定成為繼承人之時，始開始起算主
    張拋棄繼承之期間，蓋繼承人如為第1138條第一順序次親等
    或第二順序以下之繼承人，未必確知自己已成為繼承人，故
    應自其知悉得繼承之時起算，以保障繼承人之權利；如繼承
    人因久未連繫，不知被繼承人婚姻及家庭狀況（如有無子女
    ），縱日後知悉被繼承人死亡，惟不知悉自己是否成為繼承
    人者，仍非屬本條所定知悉之情形，故當事人是否知悉，宜
    由法院於具體個案情形予以認定。此參諸民法第1174條有關
    拋棄繼承規定之立法理由自明。
二、經查，本件聲明人黃汝、黃錦秀、黃錦月、陳俊忠、陳麗蘭
    、陳美芳、陳俊保為被繼承人黃郭怨（女，民國18年6月1日
    生，身分證統一編號：Ｚ000000000號，生前最後住所：臺南
    市○區○○里○○鄰○○路222巷78號）之第一順位繼承人，
    因被繼承人係於100年5月15日死亡，向本院聲明拋棄繼承。
    上情有聲明人提出之除戶謄本、戶籍謄本附卷可按，堪以認
    定。惟查，經本院100年9月20日南院龍家惠100年度司繼字
    第1856號函詢聲明人知悉被繼承人死亡之時點，聲明人黃汝
    、黃錦秀、黃錦月於100年10月5日之補正狀內容略以：「被
    繼承人於100年5月15日死亡，100年5月30日出殯，一直沒心
    思想到這些事，也不過問媽媽財產的事情且在爸爸過世時已
    辦理拋棄，不知道要再辦，直到妹妹在六月底收到國稅局的
    通知問代書及法院服務臺才知道要辦拋棄」等語，另聲明人
    陳俊忠、陳麗蘭、陳美芳、陳俊保之補正狀內容略以：「被
    繼承人於100年5月15日死亡，100年5月30日出殯一直沒心思
    想這些事，也不知道阿嬤財產的事情，也不知道我們有繼承
    權直到阿姨7月通知才知道我們有繼承權」等語，顯見渠等
    均於被繼承人死亡之時即知悉，僅不知要辦理拋棄繼承，然
    對於成為繼承人之事實知之甚明。另代位繼承人之部分，對
    於被繼承人次女過世及被繼承人已死亡之事實亦屬知情。職
    此，本件聲明人僅因法律上不知而未於法定期限內辦理拋棄
    繼承之聲明，而非事實上不知，尚不足以認定屬民法第1174
    條「不知悉」之範圍。既如上述，本件被繼承人於100年5月
    15日死亡，為聲明人當時均已知悉，惟聲明人黃汝、黃錦秀
    、黃錦月、陳俊忠、陳麗蘭、陳美芳、陳俊保於100年9月14
    日始向本院聲明拋棄繼承權，有本院收文收狀章在卷足徵。
    綜上，本件聲明顯逾3個月之期限，於法不合，應予駁回。
三、依非訟事件法第21條第1項前段、第23條、第24條第1項，裁
    定如主文。
中    華    民    國   100    年    10    月    17    日
                  家事法庭    司法事務官  林可婷
以上正本係照原本作成。
如對本裁定抗告須於裁定送達後10日內向本院提出抗告狀，並應
繳納抗告費新臺幣1,000元整。
中    華    民    國   100    年    10    月    18    日
                              書  記  官  楊琄琄